臺灣南投地方法院民事小額裁定
111年度埔小字第126號
原      告  仲信資融股份有限公司



法定代理人  陳瑞興  
訴訟代理人  陳俞瑞  
被      告  蔡佳瑜（歿）
            周妤安  

            周妤平  
            周昊昱  

上列當事人間請求給付分期買賣價金事件，本院裁定如下：
    主  文
原告對被告丁○○、乙○○、甲○○之訴駁回。
訴訟費用新臺幣1,000元由原告負擔。
    理  由
一、當事人起訴，應以訴狀表明當事人及法定代理人（民事訴訟
    法第244條第1項第1款）；如起訴不合上開程式，法院應定
    期命其補正，逾期未補正，應以裁定駁回之（民事訴訟法第
    249條第1項第6款）。人之權利能力，始於出生，終於死亡
    ；有權利能力者，有當事人能力；原告或被告無當事人能力
    者，法院應以裁定駁回原告之訴（民法第6條、民事訴訟法
    第40條第1項、第249條第1項第3款）。上開規定於小額訴訟
    程序亦有適用（民事訴訟法第436條之23、第436條第2項）
    。可知原告起訴時，如以已死亡之自然人為被告，因無從命
    補正，法院即應逕以裁定駁回（最高法院106年度台抗字第1
    279號裁定要旨參照）。倘被告於原告提起訴訟前，業已死
    亡，衡之民事訴訟法第168條所定之承受訴訟，必以當事人
    於訴訟程序進行中死亡，始得由法定應續行訴訟之人承受其
    訴訟，若於起訴前死亡者，原即欠缺當事人能力之要件，亦
    無從適用上開規定命其繼承人承受訴訟之旨（最高法院91年
    度台上字第455號裁定要旨參照），惟原告於法院為駁回裁
    定前，倘已提出記載該被告死亡之戶籍謄本，並表明等待法
    院命其補正，俾利向戶政機關查明繼承人，而可認定已有變
    更以該被告之繼承人為當事人之意思，因該變更後尚未明確
    表明當事人之訴訟要件欠缺，非無從命補正，法院自不可再
    以變更前之被告已死亡，逕為駁回起訴之裁定（最高法院10
    9年度台抗字第660號裁定要旨參照）。
二、本件原告起訴主張被告即被繼承人丁○○前向訴外人音象網路
    科技股份有限公司（下稱音象公司）簽立購買兒童學習機之
    分期付款買賣契約（下稱系爭契約），買賣總價為新臺幣（
    下同）10萬7,280元，並於締結系爭契約時，同意音象公司
    將前開債權讓與原告，惟被告丁○○未依約繳納款項，尚積欠
    9萬8,340元及利息未清償。嗣被告丁○○於民國110年5月10日
    死亡，被告丙○○、乙○○、甲○○為其繼承人，被告丙○○、乙○○
    、甲○○應就繼承被告丁○○之遺產範圍內，償還被告丁○○之債
    務等情。惟原告於111年6月24日對被告丁○○提起本件訴訟時
    ，被告丁○○已於110年5月10日死亡，有民事起訴狀上本院所
    蓋收狀日期戳章、被告丁○○個人基本資料為證。依上開說明
    ，被告丁○○於起訴前死亡，已無當事人能力，該項欠缺屬不
    能補正之事項，原告對被告丁○○之起訴不合法，應予駁回。
三、又被告乙○○、甲○○未滿20歲，為未成年人，且經法院裁定停
    止被告丙○○之親權，改由訴外人楊惠英監護，有個人戶籍資
    料可參，故應由其法定代理人代為訴訟行為，然原告未將其
    法定代理人列為當事人。嗣本院於111年8月16日裁定命原告
    於裁定送達翌日起5日內補正被告乙○○、甲○○法定代理人之
    姓名、地址及其戶籍謄本到院，然原告僅陳報稱被告乙○○、
    甲○○之法定代理人為被告丙○○等語，與上開事證不符，原告
    迄今仍未補正被告乙○○、甲○○之法定代理人，是原告對被告
    乙○○、甲○○部分，其訴顯不合法，應予駁回。
四、依民事訴訟法第436條之23、第436條第2項、第249條第1項
    第3款、第6款、第95條、第78條，裁定如主文。　　
中　　華　　民　　國　　111 　年　　9 　　月　　2 　　日
                  埔里簡易庭  法  官  鄭煜霖 
以上為正本係照原本作成。
如不服本裁定應於送達後10日內向本院提出抗告狀，並繳納抗告
費新臺幣1000元。
中　　華　　民　　國　　111 　年　　9 　　月　　2 　　日
      　　　　　　　　　　　　書記官  洪妍汝